【裁判字號】    90,交易,309
【裁判日期】    900731
【裁判案由】    過失傷害
【裁判全文】
臺灣高雄地方法院刑事判決                          九十年度交易字第三Ｏ九號
    公  訴  人  臺灣高雄地方法院檢察署檢察官
    被      告  乙○○
右列被告因過失傷害案件，經檢察官提起公訴（八十九年度偵字第二六七七六號），
本院判決如左：
    主  文
乙○○因過失傷害人，處拘役伍拾日，如易科罰金，以參佰元折算壹日。
    事  實
一、乙○○於民國八十九年十月八日晚上六時五十五分許，駕駛車牌號碼ＶＣ─六四
    五○號自用小客車一部，沿高雄縣阿蓮鄉港後村限速四十公里之崙頂路由南向北
    方向行駛，途經崙頂路二十七之三八號前，與鄉道之無號誌交岔路口時，本應注
    意汽車行駛時，駕駛人應注意車前狀況，並隨時採取必要之安全措施，且行經無
    號誌之交岔路口時，應充分注意左右來車，作隨時停車之準備，而當時係天候晴
    ，夜間有照明、路面乾燥無缺陷、無障礙物視距良好，並無不能注意之情形，竟
    疏未注意左右來車，仍以四十公里之時速通過該交岔路口，適有甲○○騎乘車牌
    號碼ＯＭＥ─四七六號機車一部，沿該鄉道由西向東方向行駛，途經該交岔路口
    時，本亦應注意機車駕駛人應注意車前狀況，並隨時採取必要之安全措施，且行
    經無號誌之交岔路口時，應充分注意左右來車，作隨時停車之準備，支線道車應
    暫停讓幹線道車先行等道路交通安全規則，竟疏未注意即以時速四十公里之速度
    冒然衝出，致乙○○見狀已剎車不及，為甲○○所駕駛之機車車頭撞擊其自小客
    車左前側車身，甲○○因而受傷倒地，致受有右股骨幹骨折之傷害。
二、案經甲○○訴由台灣高雄地方法院檢察署檢察官偵查起訴。
    理  由
一、訊據被告乙○○固坦承有於右揭時地駕駛車牌號碼ＶＣ─六四五○號自用小客車
    一部，遭告訴人甲○○所騎乘之車牌號碼ＯＭＥ─四七六號機車撞擊左側車身之
    事實，惟矢口否認有何過失傷害之犯行，辯稱：「我已有充分注意才通過路口，
    是因為路口有樹擋到才無法看到告訴人，是告訴人車子來撞我。」云云。惟查，
    右揭事實，業據告訴人於偵查及本院審理中指訴甚詳，且告訴人因雙方車輛撞擊
    致受有右股骨幹骨折傷害之事實，有高新醫院診斷證明書一紙在卷可憑。另按汽
    車行駛時，駕駛人應注意車前狀況，並隨時採取必要之安全措施，且行經無號誌
    之交岔路口時，應充分注意左右來車，作隨時停車之準備，又支線道車應暫停讓
    幹線道車先行，道路交通安全規則第九十四條第三項、第九十三條第四款及第一
    百零二條第一項第二款分別定有明文，而本案雙方肇事地點為一無號誌之交岔路
    口，被告駕駛自小客車時速約四十公里行駛於幹線車道上，告訴人騎乘機車時速
    亦約四十公里行駛在鄉道○○○道上，於告訴人機車自該鄉道衝出時，機車車頭
    直接撞擊被告自小客車左前側車身後，機車停留在該幹線車道之對向車道上（以
    被告車輛行向觀之），前輪距中央分隔線零點一公尺、後輪距零點九（前輪在南
    向，後輪在北向），被告車輛肇事後則往前停放在路邊，左後角距該機車後輪二
    二點三公尺，雙方車輛均無煞車痕，被告左側車身前門附近凹陷毀損，告訴人機
    車則車頭全毀之事實，此由卷附之高雄縣警察局道路交通事故調查報告表、汽車
    修理估價單各一紙及現場與雙方車損照片共十一張即可明瞭，是依此情形判斷，
    顯係被告駕駛車輛於行至該交岔路口時，因當時天候已係夜間，視線較差，而疏
    未注意車前狀況及是否有往來車輛，並減速慢行，且告訴人亦未注意應減速慢行
    ，注意有無來車，支線道車應禮讓由幹線道車先行，卻直接衝出交岔路口，致雙
    方見狀均已煞車不及，而由告訴人之機車車頭直接撞擊被告自小客車左側車身，
    故雙方均無煞車痕跡，是被告及告訴人雙方均有過失之責任甚明，且本案經送鑑
    定及覆議結果亦認：「一、告訴人夜晚駕駛重機車，行經無號誌路口未減速慢行
    ，且支線道車未暫停讓幹線道車先行，為肇事主因。二、被告夜晚駕駛自小客車
    ，行經無號誌路口未減速慢行，且未注意車前狀況為肇事次因。」，此有臺灣省
    高屏澎區車輛行車事故鑑定委員會高屏澎鑑字第九○○三一八號鑑定意見書及臺
    灣省車輛行車事故覆議鑑定委員會府覆議字第九○○五○五號覆議意見書各一份
    在卷可憑。雖被告復辯解：因路口有樹擋到才無法看到告訴人而撞上云云，惟被
    告既然已知路口有樹木擋住視線，則於通過該交岔路口時，更應小心注意有無來
    車，卻疏未注意而肇事，亦可證被告應有過失，雖告訴人就本案肇事亦應負過失
    之責，惟刑事責任並非民法上之債權債務關係，可適用過失相抵之規定，故並不
    影響被告過失責任之成立。是綜上所述，被告前揭所辯，僅係事後卸責之詞，不
    足採信，其有右揭過失傷害之犯行，應堪認定。
二、核被告所為，係犯刑法第二百八十四條第一項前段之過失傷害罪。爰審酌被告因
    駕車肇事而致告訴人受傷，雖有過失，然告訴人就本案肇事亦應負過失之責，並
    非可完全歸責於被告，及告訴人所受右股骨幹骨折之傷害已達輕度肢障，有中華
    民國殘障手冊一紙在卷足憑，是其所受傷害非輕，迄今仍未與告訴人達成和解以
    賠償其損失與其他一切情狀，量處如主文所示之刑，並諭知易科罰金之折算標準
    。末按行為後法律有變更者，適用裁判時之法律，刑法第二條第一項前段定有明
    文，又易服勞役及期間、數罪併罰之定執行刑、緩刑及易以訓誡易科罰金各事項
    ，均依新法，有最高法院二十四年七月總會決議（二）可資參照，而刑法第四十
    一條已於九十年一月十日修正，並於同年月十二日生效，參諸前揭法條規定及決
    議意旨，本件自應適用裁判時即修正後刑法第四十一條第一項規定，諭知易科罰
    金之折算標準，併此敘明。
據上論斷，應依刑事訴訟法第二百九十九條第一項前段，刑法第二條第一項前段、第
二百八十四條第一項前段、第四十一條第一項，罰金罰鍰提高標準條例第一條前段、
第二條，判決如主文。
本案經檢察官劉玲興到庭執行職務。
中      華      民      國九十      年      七    月    三十一    日
                                  臺灣高雄地方法院刑事第三庭
                                          審判長法  官   宋  明  中
                                                法  官   簡  志  瑩
                                                法  官   呂  憲  雄
右正本證明與原本無異。
如不服本判決，應於判決送達後十日內，向本院提出上訴狀。
                                                書記官   許  麗  珠
中      華      民      國      九十      年      八    月       一     日
附錄本判決論罪科刑之法條：
中華民國刑法第二百八十四條第一項前段
 (過失傷害罪)
因過失傷害人者，處六月以下有期徒刑、拘役或五百元以下罰金，致重傷者，處一年
以下有期徒刑、拘役或五百元以下罰金。


司法院資訊處製作；財團法人民間司法改革基金會備份。
